臺灣臺北地方法院民事裁定
111年度消債更字第273號
聲  請  人  
即  債務人  李騰弘  

代  理  人  林契名律師（法扶律師）     
相  對  人  
即  債權人  永豐商業銀行股份有限公司

法定代理人  陳嘉賢  
代  理  人  呂亮毅  
相  對  人  
即  債權人  台新國際商業銀行股份有限公司

法定代理人  尚瑞強  


相  對  人  
即  債權人  遠東國際商業銀行股份有限公司
                      設臺北市○○區○○○路0段000○000○000號0樓
法定代理人  侯金英  
相  對  人  
即  債權人  花旗(台灣)商業銀行股份有限公司
                      設臺北市○○區○○路0號0樓至0樓及00樓至00樓
法定代理人  莫兆鴻  
相  對  人  
即  債權人  萬榮行銷股份有限公司

法定代理人  呂豫文  


相  對  人  
即  債權人  滙誠第一資產管理股份有限公司

法定代理人  莊仲沼  
相  對  人  
即  債權人  台新資產管理股份有限公司

法定代理人  吳統雄  


相  對  人  
即  債權人  合作金庫資產管理股份有限公司

法定代理人  蔡見興  


上列當事人因消費者債務清理事件聲請更生，本院裁定如下：
    主  文
債務人李騰弘自中華民國一百一十一年十二月八日上午十一時起
開始更生程序。
命司法事務官進行本件更生程序。
    理  由
一、按債務人不能清償債務或有不能清償之虞者，得依本條例所
    定更生或清算程序，清理其債務；債務人對於金融機構負債
    務者，在聲請更生或清算前，應向最大債權金融機構請求協
    商債務清償方案，或向其住、居所地之法院或鄉、鎮、市、
    區調解委員會聲請債務清理之調解，消費者債務清理條例（
    下稱消債條例）第3條、第151條第1項分別定有明文。揆諸
    消債條例之立法目的，乃在於使陷於經濟上困境之消費者，
    得分別情形利用更生或清算程序清理債務，藉以妥適調整債
    務人與債權人及其他利害關係人之權利義務關係，保障債權
    人之公平受償，並謀求消費者經濟生活之更生機會，從而健
    全社會經濟發展（消債條例第1條參照）。準此，債務人若
    有不能清償債務或有不能清償債務之虞，且客觀上並無濫用
    更生或清算程序之情事，自應使其藉由消費者債務清理條例
    所定程序以清理債務。次按法院開始更生程序之裁定，應載
    明其年、月、日、時，並即時發生效力；法院開始更生或清
    算程序後，得命司法事務官進行更生或清算程序，必要時得
    選任律師、會計師或其他適當之自然人或法人1人為監督人
    或管理人，消債條例第45條第1項、第16條第1項亦有明定。
二、債務人主張：積欠多家金融機構債務共計新臺幣（下同）25
    9萬7,572元，因無力清償，於消債條例施行後，曾向本院對
    債權人申請債務前置調解，惟債務人無法負擔債權人提出之
    清償條件，是調解不成立，故債務人顯有不能清償債務情事
    ，爰依法聲請更生等語。
三、經查：
  ㈠債務人以其有不能清償債務情事，曾向本院聲請消債條例前
    置調解，經本院以111年度北司消債調字第216號聲請調解事
    件受理在案，惟雙方無法達成協議，於民國111年7月5日調
    解不成立，有調解不成立證明書在卷可參（見北司消債調卷
    第113頁，下稱調解卷），是本院自應綜合其目前全部收支
    及財產狀況，評估是否已達不能維持最低生活條件，而有「
    不能清償債務或有不能清償之虞」之情形。
  ㈡債務人主張其於109年5月至110年7月從事臨時工，合計收入
    約13萬元，嗣後自110年8月起任職大碩工業股份有限公司，
    每月薪資2萬8,000元等情，業據其提出勞工保險被保險人投
    保資料表、110年度綜合所得稅各類所得資料清單、台灣中
    小企業銀行存摺影本附卷為佐（見調解卷第45頁至第46頁、
    本院卷第89頁、第111頁至第119頁）。因債務人之清償能力
    係處於流動狀態，其聲請時與法院裁定時之清償能力未必一
    致，故應以法院裁定時為判斷基準時，債務人任職於大碩工
    業股份有限公司部分應以每月薪資2萬8,000元計算；又因此
    項收入具持續性，應屬聲請人之固定收入。另就臨時工薪資
    部分，因聲請人現已無此項收入，爰不列入其固定收入範圍
    ，是本院即以債務人目前於大碩工業股份有限公司任職之收
    入2萬8,000元，作為計算其償債能力之依據。
  ㈢按債務人聲請更生或清算時所提財產及收入狀況說明書，其
    表明每月必要支出之數額，與本條例第64條之2第1項、第2
    項規定之認定標準相符者，毋庸記載原因、種類及提出證明
    文件；債務人必要生活費用，以最近一年衛生福利部或直轄
    市政府所公告當地區每人每月最低生活費1.2倍定之。受扶
    養者之必要生活費用，準用第1項規定計算基準數額，並依
    債務人依法應負擔扶養義務之比例認定之；按因負擔扶養義
    務而不能維持自己生活者，免除其義務。但受扶養權利者為
    直系血親尊親屬或配偶時，減輕其義務，消費者債務清理條
    例施行細則第21條之1第3項、消債條例第64條之2第1、2項
    、民法第1118條定有明文。查債務人本人之每月生活必要支
    出之數額，依債務人財產及收入狀況報告書之主張，應以臺
    北市每人每月最低生活費之1.2倍計算（見調解卷第31頁）
    。因債務人此部分主張，依消債條例施行細則第21條之1之
    規定，毋庸記載原因、種類及提出證明文件，是以，債務人
    主張以111年度臺北市每人每月最低生活費用1萬8,682元之1
    .2倍即2萬2,418元，作為其本人每月生活必要支出之數額等
    情，應予肯認。
  ㈣準此，債務人每月生活必要支出為2萬2,418元，而債務人目
    前每月收入2萬8,000元扣除生活必要支出後，雖餘5,582元
    （計算式：2萬8,000元－2萬2,418元＝5,582元）可供支配，
    惟據債務人之財團法人金融聯合徵信中心查詢當事人綜合信
    用報告回覆書、債權人陳報狀及債權表所載（見調解卷第75
    頁、第77頁、第81頁、第89頁、第101頁，滙誠第一資產管
    理股份有限公司未陳報部分暫以債務人所陳報債權人清冊金
    額計算），債務人積欠永豐商業銀行股份有限公司等8名債
    權人債務達567萬5,823元，倘以債務人每月所餘5,582元清
    償無擔保債務，尚須84年多始得清償完畢（計算式：567萬5
    ,823元÷5,582元÷12月≒84.73年），遑論前開債務仍須另行
    累計每月高額之利息及違約金，債務人每月得用以償還債務
    之數額顯然更低，尚待支付之債務總額應屬更高，其還款年
    限顯然更長，實有違消債條例協助債務人重建更生之立法本
    意。此外，債務人陳報其名下除國泰世華銀行存款918元、
    台灣中小企業銀行存款596元外，無其他財產，有國泰世華
    銀行存摺影本、台灣中小企業銀行、全國財產稅總歸戶財產
    查詢清單附卷可稽（見調解卷第39頁、本院卷第91頁至第11
    9頁）。是本院審酌債務人之財產、信用、勞力及生活費用
    支出等狀況，堪認債務人客觀上經濟狀況已有不能清償債務
    之虞，而有藉助更生制度調整其與債權人間之權利義務關係
    而重建其經濟生活之必要。
四、綜上所述，債務人係一般消費者，其對已屆清償期之債務有
    不能清償之虞，且其無擔保或無優先權之債務未逾1,200萬
    元，復未經法院裁定開始清算程序或宣告破產，又查無消債
    條例第6條第3項、第8條或第46條各款所定駁回更生聲請之
    事由存在，則債務人聲請本件更生，即屬有據，爰裁定如主
    文，並命司法事務官進行本件更生程序。
五、至債務人於更生程序開始後，應另提出足以為債權人會議可
    決或經法院認為公允之更生方案以供採擇，俾免更生程序進
    行至依消債條例第61條規定應行清算之程度；而司法事務官
    於進行本件更生程序、協助債務人提出更生方案時，應依債
    務人之薪資變化、社會常情及現實環境衡量債務人之償債能
    力，並酌留其生活上應變所需費用，進而協助債務人擬定允
    當之更生方案，始符消債條例重建債務人經濟生活之立法目
    的，附此敘明。
六、依消債條例第11條第1項、第16條第1項、第45條，裁定如主
    文。
中　　華　　民　　國　　111 　年　　12 　 月　　8  　日
                  民事第二庭  法  官  林怡君
以上正本係照原本作成。
本裁定不得抗告。
本裁定已於111年12月8日上午11時公告。　
中　　華　　民　　國　　111 　年　　12　　月　　8　　日
                              書記官  林昀潔